【裁判字號】    91,訴,3014
【裁判日期】    920304
【裁判案由】    強盜
【裁判全文】
臺灣臺中地方法院刑事判決                        九十一年度訴字第三○一四號
    公  訴  人  臺灣臺中地方法院檢察署檢察官
    被      告  甲○○  男  二.
    指定辯護人  本院公設辯護人  乙○○
右列被告因強盜案件，經檢察官提起公訴（九十一年度偵字第二三六四○號），本院
判決如左：
    主  文
甲○○意圖為自己不法之所有，以強暴至使不能抗拒，而取他人之物，累犯，處有期
徒刑伍年陸月。
    事  實
一、甲○○前曾於民國八十九年間，因犯恐嚇取財及搶奪罪，經臺灣花蓮地方法院以
    八十九年訴字第七三號分別判處四月及五月，並定其應執行刑有期徒刑七月確定
    ，於九十一年一月十九日執行完畢，猶不知悔改；於九十一年十月二十日凌晨二
    時許，於飲酒後（尚未至心神喪失或精神耗弱之程度），騎乘向不知情友人吳幸
    龍所借得之車牌號碼ＪＣＦ─二五七號機車閒逛，於行經臺中縣龍井鄉○○路○
    段附近時，因見前方丙○○獨自一人騎乘機車人單力孤，且皮包掛於機車腳踏板
    上方，思及自己缺少車資回花蓮，遂基於為自己不法所有之意圖起意強盜，而故
    意於接近丙○○之機車時，猛然加速油門，以其機車前輪碰撞丙○○機車左後側
    （檢察官誤載為右後側）而製造假車禍之強暴方式，致使丙○○無法抗拒而人車
    倒地（傷害及毀損部分未據告訴），甲○○緩緩前行數公尺後馬上折返丙○○倒
    地處，並未下車察看，在僅詢問一句「有沒有怎樣」後，即瞬間抓起掉落在丙○
    ○身旁之皮包（內有身分證、借書卡、上網卡、機車保險卡、駕照各一張，印章
    一個，新臺幣（下同）一千六百元，摩托羅拉牌行動電話一支（含000000
    0000號門號卡一張））而強盜得手，甲○○在得手後急速前行並繞過前方之
    安全島循原路反方向急駛逃逸，劉侃崙後來將強盜所得之一千六百元花用殆盡，
    並另行購買易付卡插入該摩托羅拉牌行動電話內使用（並未盜打），再將該行動
    電話以三百元之代價賣予不知情之其妹方夢蘭。嗣因丙○○於黑暗中記下該機車
    車牌號碼尾數為二五七，並報警處理，經警方循線追查並向臺灣臺中地方法院檢
    察署檢察官申請核發拘票後，於九十一年十一月二十八日中午十二時許，在花蓮
    縣萬榮鄉紅葉村四六之三號住處查獲甲○○，並起出其強盜所得之丙○○身分證
    、借書卡、上網卡、機車保險卡各一張，摩托羅拉牌行動電話一支，皮包一個等
    物（均已發還被害人）。
二、案經臺中港務警察局報請臺灣臺中地方法院檢察署檢察官偵查起訴。
    理  由
一、右揭犯罪事實，業據被告於本院審理時坦承不諱，核與被害人丙○○於警、偵訊
    中及本院調查時到庭證述被強盜之情節相符；且證人即被告之妹方夢蘭於警訊中
    證述上揭摩托羅拉手機係被告販售予伊等語、證人吳幸龍於警訊中證述上開車牌
    號碼ＪＣＦ─二五七號機車係伊借予被告騎用等語（以上參見偵查卷宗第二一、
    二五頁），亦均與被告供述之情節相符；此外，復有經被告帶同起獲其強盜所得
    之丙○○身分證、借書卡、上網卡、機車保險卡各一張，摩托羅拉牌行動電話一
    支，皮包一個等物，而製有贓物認領保管收據一紙在卷可稽（參見偵查卷宗第三
    五頁），並有照片八幀、臺灣大哥大股份有限公司及和信電訊股份有限公司之通
    聯資料各一份附卷足考，足見被告之自白與事實相符，堪信為真實，從而本件事
    證明確，被告犯行堪以認定。
二、按刑法上強盜罪中所謂強暴係指對被害人施以足以壓制反抗力之有形力行使，而
    被害人在此行為之下，其意思之形成及行使受到重大妨害，並處於不能反抗程度
    之狀態，且按「刑法上之搶奪罪，其為奪取他人所有物雖與強盜罪無殊，但搶奪
    行為僅指乘人不及抗拒而為奪取者而言，如果施用強暴脅迫使人不能抗拒而為奪
    取，即應成立強盜之罪。至所謂強暴脅迫手段，祇須抑壓被害人之抗拒，足以喪
    失其意思自由為已足，縱令被害人實際並無抗拒行為，仍於強盜罪之成立，不生
    影響。」（最高法院二十年非字第八四號判例參照），查本件被告故意以機車擦
    撞被害人丙○○使其失控倒地而以製造假車禍之方式取得財物，已達使被害人失
    去反抗能力之程度，是核被告甲○○所為，係犯刑法第三百二十八條第一項之強
    盜罪。另查被告於本院調查時自承：（你當時意識是否清楚？）我有一點醉，但
    意識尚清楚，我當時的意識可以騎機車。我在騎機車之前先喝酒，喝完後就開始
    騎機車，我騎摩托車是從梧棲鎮市區出發後半小時到龍井鄉○○路○段附近才撞
    到被害人。（撞到的情形如何？）我撞到被害人後，我沒有跌倒，我煞車後騎了
    幾公尺，就折回來看丙○○，我沒有下車查看她的情形，並問「有沒有怎樣」後
    ，我看她的皮包掉在她的機車旁邊，就直接把她的皮包拿走．．．等語（見本院
    九十一年十二月二十日訊問筆錄），是依被告上揭陳述及綜合案發當時所有事證
    ，堪認被告於行為當時並未達於精神耗弱或心神喪失之程度，附此敘明。又被告
    前曾於八十九年間，因犯恐嚇取財及搶奪罪，經臺灣花蓮地方法院以八十九年訴
    字第七三號分別判處四月及五月，並定其應執行刑有期徒刑七月確定，於九十一
    年一月十九日執行完畢，此有臺灣臺中地方法院檢察署刑案資料查註紀錄表及臺
    灣高等法院被告全國前案紀錄表各一份在卷足憑，其於五年以內再犯本件有期徒
    刑以上之罪，為累犯，應依刑法第四十七條之規定，加重其刑。爰審酌被告素行
    不佳，故意以機車擦撞被害人丙○○使其失控倒地，而以製造假車禍之方式取得
    財物，犯罪手段嚴重破壞社會治安，犯罪所生危害鉅大，惟念其犯罪所得非鉅，
    犯後尚能坦承犯行，態度良好，及其犯罪之動機、目的等一切情狀，量處如主文
    所示之刑。
三、至被告騎用以犯本件強盜罪之上開車牌號碼ＪＣＦ─二五七號機車一部，係不知
    情之吳幸龍所有而非被告所有，此據被告供述及證人即機車所有人吳幸龍於警訊
    中證述無誤，爰不予宣告沒收，併予敘明。
據上論斷，應依刑事訴訟法第二百九十九條第一項前段，刑法第三百二十八條第一項
、第四十七條，判決如主文。
本案經檢察官鄒千芝到庭執行職務。
中      華      民      國    九十二    年      三      月      四      日
                              臺灣臺中地方法院刑事第六庭
                                  審判長法  官  梁 堯 銘
                                        法  官  莊 深 淵
                                        法  官  洪 堯 讚
右正本證明與原本無異。
如不服本判決，應於判決送達後十日內向本院提出上訴狀，上訴於臺灣高等法院臺中
分院( 須附繕本 )。
                                        書記官
中      華      民      國    九十二    年      三      月      四      日
附錄論罪科刑法條
中華民國刑法第三百二十八條
意圖為自己或第三人不法之所有，以強暴、脅迫、藥劑、催眠術或他法，至使不能抗
拒，而取他人之物或使其交付者，為強盜罪，處五年以上有期徒刑。
以前項方法得財產上不法之利益或使第三人得之者，亦同。
犯強盜罪因而致人於死者，處死刑、無期徒刑或十年以上有期徒刑；致重
傷者，處無期徒刑或七年以上有期徒刑。
第一項及第二項之未遂犯罰之。
預備犯強盜罪者，處一年以下有期徒刑、拘役或三千元以下罰金。


司法院資訊處製作；財團法人民間司法改革基金會備份。
